# 关于企业合并实务的一些问题和无形资产出资问题

提问人：happyuenpp 时间：2012-05-02 22:41:57
陈老师，有 3 个问题需要请教您： （ 1 ）比如说A非同一控制下合并B，以 2011 年 4 月 30 日作为基准日进行评估，以该评估值进行作价，但是达到准则规定的 5 个条件确定的收购日为 2011 年 7 月 31 日，此时是不是还需要再进行评估啊，但是新评估的净资产和以 4 月30 日为基准定的价又会有差异，不知道实务中应该怎么操作这种情况？ （ 2 ）一个无形资产出资的问题：A公司有一个专利，A以该专利使用权作价投资B（专利使用权并非公司法禁止出资的实物），以评估值进行作价，那A的账务处理时借：长期股权投资——（评估值） 贷：资本公积——（评估值）？ 谢谢！

回答人：chenyiwei
回复 happyuenpp 的帖子
1 、理论上应当以购买日作为基准日，进行以“购买对价分摊”为目的的评估，以确定购买日各项可辨认净资产的公允价值。但是，如果两个时间间隔较近的，实务中多数是以基准日评估值为基础，对基准日到购买日期间的折旧、摊销等进行调整后，得到购买日公允价值的近似值，这种做法在实务中也是相当普遍的。
2 、需要注意区分A和B之间的关系（子公司、合营／联营、其他成本法核算）分别不同处理。此类问题本版面上已有很多讨论，请注意搜索一下。

提问人：happyuenpp 时间：2012-05-02 23:34:01
谢谢陈老师回复，第一个问题明白了，关于第二个问题在坛子里搜索了下，只找到了您 2009 年一个回复“如果是用“专利使用权”出资，则可能存在问题。因为专利使用权本质上是一种特许权，一般不能转让，因此不符合《公司法》第 27 条要求用于出资的非货币财产应当可以转让这一基本条件，同时也被《公司登记管理条例》第十四条所禁止。 81 号文所指的“《中外合资经营企业法》规定的实物（含设备）、工业产权等非货币财产（土地使用权除外）出资”，我理解也应当不能违反公司法的大前提。并且《中外合资经营企业法》第五条规定“合营企业各方可以现金、实物、工业产权等进行投资”；《中外合资经营企业法实施条例》第二十二条规定：“合营者可以用货币出资，也可以用建筑物、厂房、机器设备或者其他物料、工业产权、专有技术、场地使用权等作价出资”，其中没有提到可以用工业产权或专有技术的使用权出资。” 关于能否出资，我咨询过律师说可以用专利使用权出资，我主要考虑财务这边，加入A对B的投资构成了非同一控制下企业合并，在A的个别报表中，就是按照评估值借记长期股权投资，贷方是资本公积-资本溢价吗？ 谢谢老师，不胜感激！

回答人：chenyiwei
在你说的假设（构成非同一控制下企业合并）下，贷方科目应当是“营业外收入——无形资产处置损益”。